【裁判字號】    96,簡,778
【裁判日期】    970331
【裁判案由】    藥事法
【裁判全文】
臺北高等行政法院判決
                                     96年度簡字第778號
原      告  傲美康有限公司
代  表  人  甲○○
            送達代收人乙○○
被      告  桃園縣政府
代  表  人  朱立倫（縣長）
上列當事人間因藥事法事件，原告不服行政院衛生署中華民國96
年8月3日衛署訴字第0960024948號訴願決定，提起行政訴訟。本
院判決如下：
    主  文
原告之訴駁回。
訴訟費用由原告負擔。
    事  實
一、事實概要：原告原設址於桃園縣桃園市○○路○段152巷7號1
    樓，領有販賣業藥商許可執照，於95年8月間遷址至桃園縣
    桃園市○○○路○段120號，未辦理變更登記即經營販售醫療
    器材，經桃園縣政府衛生局（以下簡稱桃縣衛生局）於96年
    4月24日查獲，被告因認原告違反藥事法第27條第1項規定，
    乃依同法第92條第1項規定，於96年5月14日以府衛藥字第
    0960008180號行政裁處書處以罰鍰新台幣（下同）3萬元。
    原告不服，提起復核，未獲准變更，提起訴願，亦遭決定駁
    回，遂向本院提起行政訴訟。
二、兩造聲明：
  (一)原告聲明：
    1.訴願決定、原處分均撤銷。
    2.訴訟費用由被告負擔。
  (二)被告聲明：
    1.駁回原告之訴。
    2.訴訟費用由原告負擔。
三、兩造主張：
  (一)原告起訴意旨略謂：
    本件原告領有販賣業藥商許可執照，原設址於桃園縣桃園市
    ○○路○段152巷7號1樓，因生意不佳，乃於95年8月間遷址
    至桃園縣桃園市○○○路○段120號，惟不知須辦理變更登記
    （因公司名稱、代表人均未變更）。嗣桃縣衛生局稽查人員
    於96年4月24日至原告公司臨檢，查看執照後亦僅謂「只是
    地址不符，變更地址即可，其他沒有問題，不會受罰。」等
    語，要原告提供販售產品之資料，並留下聯絡電話供原告查
    詢變更登記事宜，原告業依稽查人員之指示，於96年5月14
    日辦妥地址變更登記。據此，桃縣衛生局稽查時既告知「只
    要去辦理變更登記即可，不會受罰」，即認原告並未違反規
    定，僅係耽延辦理變更登記，則被告仍以原告違反藥事法第
    27條第1項規定，課處原告罰鍰3萬元，實令人無法信服。
  (二)被告答辯意旨略謂：
    1.按藥事法第27條第1項規定，凡申請為藥商者，應申請直
      轄市或縣（市）衛生主管機關核准登記，繳納執照費，領
      得許可執照後，方准營業；其登記事項如有變更時，應辦
      理變更登記。又按藥事法施行細則第15條規定，本法第27
      條第1項所稱應辦理變更登記之事項，包括藥商登記事項
      之變更及自行停業、復業或歇業等，藥商應自事實發生之
      日起15日內，向原核准登記之衛生主管機關申請辦理變更
      登記。
    2.本件桃縣衛生局於96年4月24日派員至「傲美康眼鏡公司
      大興店」（門牌號碼桃園縣桃園市○○○路○段120號）查
      核時，查獲未具該址藥商許可執照即陳列販售「加美日拋
      （單片）」（衛署醫器製字第001797號）醫療器材，涉有
      違規情事，經現場人員即訴外人乙○○表示「自95年8月
      承租後開始營業，因已具有藥商販賣許可執照，故此營業
      處所未另行申請藥商許可執照。」等語，有桃縣衛生局桃
      園市藥政工作稽查紀錄表附於原處分卷可稽，嗣原告代表
      人（當時為巫瑞美，已於96年7月24日變更登記為甲○○
      ）於96年5月9日至桃縣衛生局接受約談時，亦坦承原告公
      司原設址於桃園縣桃園市○○路○段152巷7號1樓，已停止
      營運，自95年8月承租桃園縣桃園市○○○路○段120號後
      開始營業，未及時完成變更登記申請云云。雖原告業於96
      年5月14日經被告核准變更地址為桃園縣桃園市○○○路○
      段120號，惟原告變更營業地址，自事實發生之日起已逾
      15日，其未申請變更登記即經營販售醫療器材，顯於法不
      合，則被告按藥事法第92條第1項規定，課處原告罰鍰3萬
      元，洵無違誤。綜上，原告之訴為無理由，應予駁回。
    理  由
一、本件原告提起本件行政訴訟，係以桃園縣衛生局為被告，惟
    依行政訴訟法第24條第1款規定，應以駁回訴願時之原處分
    機關即桃園縣政府為被告，爰逕予更正，合先敘明。
二、按「凡申請為藥商者，應申請直轄市或縣（市）衛生主管機
    關核准登記，繳納執照費，領得許可執照後，方准營業；其
    登記事項如有變更時，應辦理變更登記。前項登記事項，由
    中央衛生主管機關定之。藥商分設營業處所或分廠，仍應依
    第一項規定，各別辦理藥商登記。」、「違反第27條第1項
    、．．．規定之一者，處新臺幣3萬元以上15萬元以下罰鍰
    。」，藥事法第27條、第92條第1項分別定有明文。又按「
    本法第27條第2項規定藥商登記事項如左：．．．四、地址
    。．．．」、「本法第27條第1項所稱應辦理變更登記之事
    項，包括藥商登記事項之變更及自行停業、復業或歇業。前
    項應辦理變更登記事項，藥商應自事實發生之日起15日內，
    向原核准登記之衛生主管機關申請辦理變更登記。」，復分
    別為藥事法施行細則第9條、第15條所規定。
三、本件原告原設址於桃園縣桃園市○○路○段152巷7號1樓，領
    有桃縣藥販字第623201B484號販賣業藥商許可執照，於95年
    8月間遷址至桃園縣桃園市○○○路○段120號，竟未依規定
    向主管機關辦理變更登記，嗣於96年4月24日遭桃縣衛生局
    查獲等情，有桃縣衛生局桃園市藥政工作稽查紀錄表影本附
    於原處分卷可稽，並經當時原告之代表人巫瑞美（於96年7
    月24日變更登記代表人為甲○○）於96年5月9日至桃縣衛生
    局接受約談時坦承在案，亦有桃縣衛生局約談紀錄影本1份
    在卷足佐，是原告確有遷移新址營業而未於該事實發生之日
    起15日內向原核准登記之衛生主管機關申請辦理變更登記之
    事實，堪以認定，則被告據以處罰，自非無憑。原告雖主張
    桃縣衛生局稽查時既告知「只要去辦理變更登記即可，不會
    受罰」云云，伊自無違章可言等語，然查原告所稱桃縣衛生
    局稽查人員上開陳述係於96年4月24日至其公司臨檢查看執
    照後所為，距原告於95年8月間遷址營業已長達約8月餘，自
    無解於其違章事實之成立，原告所稱並未違章云云殊有誤解
    。從而被告以原告未辦理變更登記即經營販售醫療器材，而
    予以課處罰鍰，即非無憑，所為處分，揆諸首開法條規定，
    並無違誤，訴願決定予以維持，亦無不合，原告徒執前詞訴
    請撤銷，為無理由，應予駁回。另本件依卷內資料，事證已
    臻明確，故不經言詞辯論為之，併此敘明。
據上論結，本件原告之訴為無理由，依行政訴訟法第236條、第
195條第1項後段、第98條第1項前段，判決如主文。
中    華    民    國    97    年    3     月    31    日
                    臺北高等行政法院第七庭
                                    法  官  林  育  如
上為正本係照原本作成。
本件以訴訟事件所涉及之法律見解具有原則性者為限，始得於本
判決送達後20日內向本院提出上訴狀並表明上訴理由，如已於本
判決宣示後送達前提起上訴者，應於判決送達後20日內補具上訴
理由（均按他造人數附繕本），且經最高行政法院許可後方得上
訴。
中    華    民    國    97    年     3    月   31     日
                                    書記官  蘇  亞  珍


司法院資訊處製作；財團法人民間司法改革基金會備份。
